【裁判字號】    99,上訴,1008
【裁判日期】    990615
【裁判案由】    違反毒品危害防制條例
【裁判全文】
臺灣高等法院臺中分院刑事判決        99年度上訴字第1008號
上  訴  人
即  被  告  丙○○
上列上訴人因違反毒品危害防制條例案件，不服臺灣彰化地方法
院99年度訴字第313號中華民國99年4月23日第一審判決（起訴案
號：臺灣彰化地方法院檢察署99年度毒偵字第121號），提起上
訴，本院判決如下：
    主  文
上訴駁回。
    事  實
一、丙○○於民國94年間，因施用毒品案件，經臺灣彰化地方法
    院以94年度毒聲字第427號裁定送觀察、勒戒，認無繼續施
    用毒品之傾向，於94年7月22日執行完畢釋放，由臺灣彰化
    地方法院檢察署以94年毒偵字第3012號為不起訴處分確定。
    於上開觀察、勒戒後5年內，又因施用毒品案件，經本院以
    97年度上訴字第427號判決判處有期徒刑9月確定；再因施用
    毒品案件，經臺灣彰化地方法院以97年度訴字第1272號判決
    判處有期徒刑7月確定。上開2罪嗣經定應執行有期徒刑1年2
    月確定，於98年8月16日縮刑期滿執行完畢。詎其仍未戒除
    毒癮，明知海洛因係毒品危害防制條例第2條第2項第1款所
    明定之第一級毒品，不得持有、施用，復基於施用第一級毒
    品海洛因之犯意，於98年9月26日中午12時許，在其位於彰
    化縣員林鎮○○里○○路○段379號住處，以將第一級毒品
    海洛因摻水置入注射針筒注射之方式，施用第一級毒品海洛
    因1次。嗣於98年9月30日下午1時許在彰化縣田尾鄉溪畔村
    溪畔巷187弄5號前，因形跡可疑為警盤查，經警發現其手背
    有注射針孔痕跡，乃徵得其同意採集其尿液送驗，結果確呈
    嗎啡陽性反應，而查悉上情。
二、案經彰化縣警察局員林分局報告臺灣彰化地方法院檢察署檢
    察官偵查起訴。
    理  由
壹、證據能力部分
    按被告以外之人於審判外之陳述，雖不符刑事訴訟法第159
    條之1至第159條之4等前4條之規定，而經當事人於審判程序
    同意作為證據，法院審酌該言詞陳述或書面陳述作成時之情
    況，認為適當者，亦得為證據。當事人、代理人或辯護人於
    法院調查證據時，知有第159條第1項不得為證據之情形，而
    未於言詞辯論終結前聲明異議者，視為有前項之同意，刑事
    訴訟法第159條之5定有明文。立法意旨在於傳聞證據未經當
    事人之反對詰問予以核實，原則上先予排除。惟若當事人已
    放棄反對詰問權，於審判程序中表明同意該等傳聞證據可作
    為證據；或於言詞辯論終結前未聲明異議，基於尊重當事人
    對傳聞證據之處分權，及證據資料愈豐富，愈有助於真實發
    見之理念，且強化言詞辯論主義，使訴訟程序得以順暢進行
    ，上開傳聞證據亦均具有證據能力。查，本案下列所援引之
    全部卷證資料，檢察官、上訴人即被告（下稱被告）丙○○
    於本案辯論終結前均不爭執其證據能力，本院審酌各該證據
    作成時之情況，並無不法取得之情形，認亦適合作為本案之
    證據，揆諸上開說明，各該證據均有證據能力。
貳、實體部分：
一、前開事實，業據被告丙○○於原審及本院審理時坦承不諱，
    且被告於98年9月30日為警所採取之尿液，經送鑑驗結果，
    確呈嗎啡（按一般施用海洛因者會在其體內代謝為嗎啡成分
    殘留，並經由尿液排出）陽性反應，有彰化縣警察局員林分
    局委託檢驗尿液代號與真實姓名對照表、詮昕科技股份有限
    公司8B160005號濫用藥物尿液檢驗報告各1紙附卷可稽，足
    認被告上開自白核與事證相符，自得採為認定被告犯罪事實
    之證據，其施用第一級毒品海洛因之犯行，堪以認定。又按
    觀察、勒戒或強制戒治執行完畢釋放後，5年內再犯第10條
    施用毒品之罪者，檢察官或少年法院（地方法院少年法庭）
    應依法追訴或裁定交付審理，毒品危害防制條例第23條第2
    項定有明文。本件被告前於94年間，因施用毒品案件，經原
    審院以94年度毒聲字第427號裁定送觀察、勒戒，認無繼續
    施用毒品之傾向，於94年7月22日執行完畢釋放，由臺灣彰
    化地方法院檢察署以94年毒偵字第3012號為不起訴處分確定
    乙節，有臺灣高等法院被告前案紀錄表1份附卷可參，是被
    告於觀察勒戒執行完畢釋放後，5年內再犯本件施用毒品之
    犯行，已堪認定，應依法論科。
二、查海洛因係毒品危害防制條例第2條第2項第1款規定之第一
    級毒品，不得持有、施用，是核被告所為，係犯毒品危害防
    制條例第10條第1項之施用第一級毒品罪。被告持有第一級
    毒品後進而施用，其持有之低度行為應為施用之高度行為所
    吸收，不另論罪。又被告有犯罪事實欄所述經判處有期徒刑
    並執行完畢之情形，此有臺灣高等法院被告前案紀錄表1份
    在卷可佐，其於徒刑執行完畢5年之內故意再犯本件有期徒
    刑以上之罪，為累犯，應依刑法第47條第1項規定加重其刑
    。
三、原審以被告犯罪事證明確，援引毒品危害防制條例第10條第
    1項，刑法第11條前段、第47條第1項等規定，並審酌被告前
    因施用毒品案件，已3次經法院判刑確定，並2次入監執行完
    畢，最近一次甫於98年8月17日執行完畢出監，有臺灣高等
    法院被告前案紀錄表1份附卷可參，竟於出監後僅1個月，即
    復犯本案犯行，足見其自制能力尚有未足，有接受相當期間
    監禁教化之必要，以促其及早矯正吸毒惡習；惟念及被告犯
    罪之動機、目的係因施用毒品之習性難以戒除，其犯罪手段
    主要係戕害自己之身心，對他人權益之侵害仍屬有限及犯罪
    後坦承犯行之態度等一切情狀，量處有期徒刑1年，其認事
    用法，洵無不合，量刑亦無過重可言。
四、被告提起上訴，上訴理由僅稱其係自首，請求從輕量刑云云
    。惟按刑法第62條規定，對於未發覺之罪自首而受裁判者，
    得減輕其刑。所謂發覺，係指有偵查犯罪職權之公務員已知
    悉犯罪事實與犯罪之人而言（最高法院75年台上字第1634號
    判例意旨參照）。查，證人即查獲被告之警員甲○○於本院
    99年6月8日審理時證稱：「（本案被告施用毒品是你們查獲
    的？）是。（如何查獲？）查獲當天是我們申請搜索票到彰
    化縣田尾鄉溪畔村溪畔巷187弄5號之處所執行搜索，當時被
    告從外面走進來，經我們盤查後，在核對身分時發現他是毒
    品人口，有犯多項毒品前科，並發現他手腕上有明顯的針孔
    痕跡，我們詢問被告是否認識我們的搜索目標、跟他是何關
    係，被告說是來找朋友的，後來我們請他說明手上針孔痕跡
    時，他說是去醫院打H1N1疫苗的痕跡，我們不相信，就詢問
    他是否願意配合採尿，經他本人同意，我們將他帶回派出所
    做筆錄及採尿。我們第一次在做筆錄時，他並沒有承認有吸
    食毒品，後來尿液報告出來發現呈陽性反應，我們再去聯絡
    他，他都不在家，直到12月19日他才主動來派出所報到，我
    們再次做筆錄時他才坦承有施用毒品。」等語，可知被告於
    第一次警詢時，雖同意警方採驗其尿液，但並未坦承上揭施
    用海洛因之犯行，而係其尿液經送驗結果確呈嗎啡陽性反應
    ，經警通知其到場進行第二次詢問，其方坦承上揭施用海洛
    因之犯行，顯見職司偵查犯罪之警員，於被告自承犯罪之前
    ，即因被告之尿液檢驗結果呈嗎啡陽性反應而知悉被告施用
    第一級毒品之犯行，揆諸前揭說明，警員發覺被告犯罪在先
    ，被告自白在後，被告當不符合自首之要件。被告以上述理
    由指摘原判決不當，並無理由，其上訴自應予駁回。
據上論結，應依刑事訴訟法第368條，判決如主文。
本案經檢察官乙○○到庭執行職務。
中    華    民    國    99    年     6     月    15   日
            刑事第五庭  審判長法  官  趙  春  碧
                              法  官  賴  恭  利
                              法  官  何  秀  燕
以上正本證明與原本無異。
如不服本判決應於收受送達後10日內，向本院提出上訴書狀，其
未敘述上訴理由者，並得於提起上訴後10日內向本院補提理由書
(均須按他造當事人之人數附繕本)「切勿逕送上級法院」。
                              書記官  郭  振  祥
中    華    民    國    99    年     6     月    15   日


司法院資訊處製作；財團法人民間司法改革基金會備份。
